【裁判字號】    99,台上,6427
【裁判日期】    991021
【裁判案由】    違反毒品危害防制條例
【裁判全文】
最高法院刑事判決            九十九年度台上字第六四二七號
上  訴  人  台灣高等法院台南分院檢察署檢察官
上  訴  人
即  被  告  甲○○
選任辯護人  楊丕銘律師
上  訴  人
即  被  告  乙○○
選任辯護人  張智學律師
上列上訴人等因被告等違反毒品危害防制條例案件，不服台灣高
等法院台南分院中華民國九十九年八月五日第二審判決（九十九
年度上訴字第四０二號，起訴案號：台灣雲林地方法院檢察署九
十七年度偵字第四０七０號），提起上訴，本院判決如下：
    主  文
原判決關於甲○○、乙○○部分撤銷，發回台灣高等法院台南分
院。
    理  由
一、甲○○部分：
本件原判決認定上訴人甲○○有基於販賣第一級毒品海洛因以營
利之意圖，於民國九十六年十一月二十八日十時四十分許後某時
，在其位於雲林縣西螺鎮三塊厝某住處，透過李沛霖將重量不詳
之海洛因交付予廖國基之方式，販賣海洛因予廖國基一次，並得
款新台幣（下同）五百元之犯行，因而維持第一審論處甲○○販
賣第一級毒品罪刑之判決，駁回甲○○在第二審之上訴，固非無
見。
惟查：科刑判決所認定之事實，與所採之證據，不相適合，即屬
證據上理由矛盾，其判決當然為違背法令。本件原判決事實欄（
下稱事實欄）關於甲○○部分認定：甲○○基於販賣第一級毒品
以營利之意圖，於九十六年十一月二十八日十時四十分許後某時
，在其位於雲林縣西螺鎮三塊厝某住處，透過李沛霖將重量不詳
之海洛因交付予廖國基之方式，販賣海洛因予廖國基一次，並得
款五百元等情（見原判決第五頁第十六行至第二十一行，另見第
三十頁第十四行至第十七行之理由論述）。如果無訛，似認甲○
○販賣不詳重量之海洛因予廖國基，得款五百元，且交付海洛因
之方式為透過李沛霖交付。然其所憑之證據，其中證人廖國基於
偵訊中結證：九十六年十一月二十八日當天，伊本來要向李沛霖
購買海洛因，但因李沛霖說沒有，才去向甲○○購買，伊與李沛
霖各自出五百元向甲○○購買海洛因等語（見原判決第二十九頁
第十六行至第十九行）；廖國基又於第一審審理中證稱：伊忘記
是哪一次，只記得有一次是約在三塊厝，李沛霖沒有藥，伊出五
百元，李沛霖也出五百元向甲○○拿等語（見原判決第三十頁第
八行至第十一行）；另證人李沛霖於第一審審理中結證：伊與廖
國基共同出資向甲○○購買海洛因等詞（見原判決第二十九頁第
二十、二十一行）。苟均屬非虛，似係甲○○於同時同地販賣海
洛因予廖國基及李沛霖二人，共得款一千元。則原判決此部分所
採之證據與所認定之事實，不相適合，即有證據上理由矛盾之當
然違法。上訴意旨，執以指摘原判決關於甲○○部分違法，非無
理由，應認此部分有撤銷發回更審之原因。
二、乙○○部分：
本件原判決認定上訴人乙○○有事實欄三之(一)至(五)所載與其妻楊
玉珍（經原審判處罪刑確定）共同基於「分別或同時」販賣第一
級毒品海洛因、第二級毒品甲基安非他命以營利之意圖，由乙○
○向林米勇購買毒品後，交由楊玉珍販賣，並以楊玉珍所持用之
門號0000000000號行動電話，作為販賣海洛因、甲基安非他命聯
絡之用之犯行，因而撤銷第一審關於乙○○部分諭知無罪之判決
，改判論處乙○○如原判決附表（下稱附表）壹之二「罪刑及沒
收」欄所示共同販賣第一級毒品、第二級毒品罪刑（共三十六罪
，定其應執行主刑為有期徒刑二十二年），固非無見。
惟查：刑事訴訟法第一百五十六條第二項規定：被告或共犯之自
白，不得作為有罪判決之唯一證據，仍應調查其他必要之證據，
以察其是否與事實相符。立法旨意乃在防範被告或共犯自白之虛
擬致與真實不符，故對自白在證據上之價值加以限制，明定須藉
補強證據以擔保其真實性。所謂補強證據，係指除該自白本身之
外，其他足以證明該自白之犯罪事實確具有相當程度真實性之證
據而言，雖所補強者，非以事實之全部為必要，但亦須因補強證
據之質量，與自白之相互利用，足使犯罪事實獲得確信者，始足
當之。共犯之自白，性質上仍屬被告之自白，縱先後所述內容一
致，或經轉換為證人而具結陳述，仍屬不利己之陳述範疇，究非
自白以外之其他必要證據，自不足作為證明其所自白犯罪事實之
補強證據。本件原判決認定乙○○有事實欄三之(一)至(五)所載與其
妻楊玉珍共同販賣海洛因或甲基安非他命予附表壹之二「交易對
象」欄所示卓明慧等人共三十六次，主要係以：(1)共同正犯楊玉
珍於偵查中之證詞，(2)於九十六年四月二十三日九時五分十三秒
，楊玉珍所持用之門號0000000000號行動電話與證人詹麗蓉所持
用之0000000000號行動電話間之通訊監察譯文，(3)於九十六年四
月十六日十時九分二十七秒、同年月十七日二十一時十七分三十
五秒、同年月二十三日九時一分八秒，楊玉珍所持用之門號0000
000000號行動電話與洪宏明所持用之門號0000000000號行動電話
間之通訊監察譯文為論據（見原判決第二十六頁倒數第一行至第
二十八頁第二十六行）。然乙○○始終否認該等犯行。依原判決
所援引共同正犯楊玉珍於偵訊中之證詞：「（何時開始販賣毒品
？）九十六年九月份，買毒品的人會以0000000000號打電話給我
，乙○○的電話我不知道，『乙○○也有一起賣』，（改稱）都
是我在賣，賣的毒品是海洛因、安非他命，李沛霖是幫我送毒品
出去，黃元助也是我叫他送毒品出去。（你跟林米勇買過幾次毒
品？）都是乙○○跟他買，我不清楚。（你的意思是乙○○買來
之後，你再拿去賣？）『是』。（乙○○是向林米勇買？）是。
（乙○○向林米勇買多少？）買好幾十萬元。（乙○○買好幾十
萬元毒品做何用？）『來給我賣』。」等語（見原判決第二十六
頁倒數第一行至第二十七頁第九行）。足見楊玉珍係證稱乙○○
也有一起賣毒品，或乙○○有向林米勇購買好幾十萬元毒品後，
再拿給楊玉珍賣等情，惟案內似無查獲有足以認定楊玉珍所陳述
乙○○向林米勇購買毒品之證據資料，且乙○○是否有將購得之
毒品交給楊玉珍販賣，相關連之證據亦付之闕如，況原判決亦論
述楊玉珍於第一審審理中即否認前揭偵查中證詞之真實性（見原
判決第二十七頁第十行至第二十五行），則原判決究竟如何憑以
確定乙○○與楊玉珍有附表壹之二共三十六次共同販賣海洛因、
甲基安非他命之犯行無訛，尚非全然無疑。另原判決所憑之上開
通訊監察譯文雖有提及「阿來」、「哥仔」、「來哥」、「我和
我老公在這裡等你」等語，但如何得論斷該等譯文足以作為乙○
○有該三十六次販賣毒品犯罪事實之補強證據，原判決亦未闡述
。茲販賣毒品之罪名一旦成立，不論何級毒品，刑責至重，自當
審慎證明、認定，乃原審未進一步詳予調查，為必要之論斷及說
明，即遽採楊玉珍前後不盡一致之證詞及尚待深入查究釐清之前
述通訊監察譯文為乙○○販賣海洛因、甲基安非他命論罪之依據
，自不足以昭折服，而有調查職責未盡及判決理由欠備之違背法
令。乙○○上訴意旨執以指摘原判決關於乙○○部分違法，尚非
全無理由，應認此部分亦有撤銷發回更審之原因。原判決理由欄
貳、關於乙○○、甲○○不另為無罪諭知部分，基於審判不可分
原則，應併予發回。
據上論結，應依刑事訴訟法第三百九十七條、第四百零一條，判
決如主文。
中    華    民    國  九十九  年    十    月  二十一  日
                      最高法院刑事第十三庭
                          審判長法官  賴  忠  星
                                法官  呂  丹  玉
                                法官  吳      燦
                                法官  蔡  名  曜
                                法官  葉  麗  霞
本件正本證明與原本無異
                                      書  記  官
中    華    民    國  九十九  年    十    月  二十五  日
                                                      Q

司法院資訊處製作；財團法人民間司法改革基金會備份。
